【裁判字號】    95,易,1443
【裁判日期】    950804
【裁判案由】    詐欺
【裁判全文】
臺灣臺中地方法院刑事判決              95年度易字第1443號
公  訴  人  臺灣臺中地方法院檢察署檢察官
被      告  甲○○
上列被告因詐欺案件，經檢察官提起公訴（九十五年度偵字第三
一七一號），被告於本院準備程序中為認罪之陳述，經本院合議
庭評議後，裁定由受命法官獨任改行簡式審判程序審理，本院判
決如下：
    主    文
甲○○幫助意圖為自己不法之所有，以詐術使人將本人之物交付
，處有期徒刑月，如易科罰金，以銀元佰元即新臺幣玖佰元
折算壹日。
    犯罪事實
一、甲○○可預見金融帳戶係個人理財之重要工具，關係個人財
    產、信用之表徵，一般人收購他人名義之金融帳戶，常與詐
    欺取財之犯罪密切相關，且收購他人存摺之目的，在於收取
    贓款及掩飾犯行不易遭人追查，又對於提供帳戶之行為本身
    ，雖無引發他人萌生犯罪之確信，但仍不顧他人所可能遭受
    之危險，竟基於縱若有人持以犯詐欺取財罪亦不違反其本意
    之幫助犯意，於民國九十四年七月間某日，在臺中縣神岡鄉
    農會，將其向神岡社口郵局申請開立之局號0000000、帳號0
    000000號帳戶存摺、提款卡及密碼，以新臺幣（下同）二千
    元之代價，出售予該姓名年籍不詳之成年男子使用。該姓名
    年籍不詳之成年男子於取得甲○○交付之前開神岡社口郵局
    帳戶存摺、提款卡及密碼後，竟基於詐欺取財之犯意，意圖
    為自己不法之所有，於九十四年七月二十六日上午十時許，
    傳送「帳款未繳清」之不實簡訊予乙○○，乙○○乃依照簡
    訊中所留（02）00000000、0000000000號電話，聯繫結果，
    該姓名年籍不詳之成年男子即以金融外洩為由，要求乙○○
    將帳戶內之款項轉到另一個安全帳戶，致使乙○○誤信為真
    ，陷於錯誤，而於九十四年七月二十六日中午十二時許，前
    往虎尾圓環郵局，依照指示匯款三十九萬一千元、六萬六千
    元至甲○○所申請開立之前開神岡社口郵局帳戶內，因而受
    有四十五萬七千元之損害（起訴書誤載為四十五萬七千五百
    七十六元）。
二、案經臺中縣警察局豐原分局報告臺灣臺中地方法院檢察署檢
    察官偵查起訴。
    理    由
一、訊據被告甲○○，對於上揭時地，將其所申請開立之神岡社
    口郵局帳戶存摺、提款卡及密碼，以二千元之代價，出售予
    該姓名年籍不詳之成年男子，作為向被害人乙○○行騙詐財
    之匯款帳戶使用等情，業經於本院中坦認屬實，核與被害人
    乙○○於警詢之指述內容相符，並有被害人乙○○受騙匯款
    之中華郵政公司自動櫃員機交易明細表一份、被害人乙○○
    郵局存摺影本一份（內有九十四年七月二十六日受騙轉帳匯
    款之紀錄）、被告前開神岡社口郵局帳戶交易往來明細一份
    、中華郵政股份有限公司九十五年三月二十七日儲字第0950
    706729號函檢送被告神岡社口郵局帳戶之立帳申請書、變更
    帳戶事項申請書及客戶歷史交易清單各一份等在卷可稽，被
    告自白供述與現有事證相符，應堪置信。按刑法上之故意，
    區分直接故意（確定故意）與間接故意（不確定故意），「
    行為人對於構成犯罪之事實，明知並有意使其發生者」為直
    接故意，「行為人對於構成犯罪之事實，預見其發生而其發
    生並不違背其本意者」為間接故意；又金融帳戶為個人理財
    之工具，申請開設金融帳戶並無任何特殊之限制，一般民眾
    皆能自由申請開戶，並得同時在不同金融機構申請多數存款
    帳戶使用，乃眾所周知之事實，依一般人之社會生活經驗，
    倘係合法收入，本可自行向金融行庫開戶使用，而無向他人
    購買帳戶之必要；苟不以自己名義申請開戶，反以不正方式
    向不特定人取得他人之金融機構帳戶使用，衡情應能懷疑其
    目的在於施用詐騙手段以非法取得他人財物，且以冒充司法
    人員向人詐財之犯罪類型層出不窮，該等犯罪多數均係利用
    人頭帳戶作為出入帳戶，並經媒體廣為披載，被告係已成年
    且具有相當智識之人，亦當知悉社會上常有利用人頭帳戶從
    事詐欺取財之犯罪情事，被告對於該姓名年籍不詳之成年男
    子取得其郵局帳戶作為實施詐欺取財之犯行應可預見，更徵
    對於其郵局帳戶被利用作為向人詐騙財物之情，並無違背其
    本意。至被告交付其神岡社口郵局帳戶存摺、提款卡及密碼
    ，既非詐欺取財罪之構成要件行為，且查無任何證據足資證
    明被告與該姓名年籍不詳之成年人間有何共同詐欺取財之犯
    意聯絡，足認被告應僅係出於幫助犯罪之行為。本件事證明
    確，被告犯行，洵堪認定。
二、論罪科刑部分：
（一）按行為後法律有變更者，適用行為時之法律，但行為後之
      法律有利於行為人者，適用最有利於行為人之法律，現行
      刑法第二條第一項定有明文。此條規定乃與刑法第一條罪
      刑法定主義契合，而貫徹法律禁止溯及既往原則，係規範
      行為後法律變更所生新舊法律比較適用之準據法，是刑法
      第二條本身雖經修正，但刑法第二條既屬適用法律之準據
      法，本身尚無比較新舊法之問題，應一律適用裁判時之現
      行刑法第二條規定以決定適用之刑罰法律，合先敘明。次
      按刑法第三十條業經於九十四年二月二日修正公布，於九
      十五年七月一日生效施行，惟比較刑法第三十條修正前後
      之規定，經適用結果並無不同，自無新舊法比較適用之問
      題，依刑法第二條第一項前段之規定，自應依行為時之修
      正前刑法第三十條之規定論處。
（二）又按刑法上之幫助犯，係指以幫助之意思，對於正犯資以
      助力，而未參與實施犯罪之行為者而言（最高法院49年台
      上字第77號判例參照）。查：該姓名年籍不詳之成年男子
      於取得被告提供之前開神岡社口郵局帳戶後，基於詐欺取
      財之犯意，意圖為自己不法之所有，向被害人乙○○施詐
      行騙，致使被害人乙○○陷於錯誤，依照指示匯款至被告
      所申請開立交付予該姓名年籍不詳之成年男子人持有使用
      之前開神岡社口郵局帳戶內，而詐得財物，核該姓名年籍
      不詳之成年男子所為，係犯刑法第三百三十九條第一項之
      詐欺取財罪。本件被告將其所申請開立之前開神岡社口郵
      局帳戶交予該姓名年籍不詳之成年男子作為詐欺取財之匯
      款帳戶使用，顯係基於幫助他人詐欺取財之犯意，且所為
      提供帳戶予他人之行為係屬刑法詐欺取財罪構成要件以外
      之行為，其既以幫助他人實行犯罪之意思而參與犯罪構成
      要件以外之行為，核被告所為，係犯修正前刑法第三十條
      第一項前段、刑法第三百三十九條第一項之幫助詐欺取財
      罪，應依修正前刑法第三十條第二項之規定，按正犯之刑
      減輕之。
（三）再按刑法第三百三十九條第一項詐欺取財罪，法定刑得科
      或併科銀元一千元以下罰金，依據修正後刑法施行法增訂
      第一條之一：「中華民國九十四年一月七日刑法修正施行
      後，刑法分則編所定罰金之貨幣單位為新臺幣。九十四年
      一月七日刑法修正時，刑法分則編未修正之條文定有罰金
      者，自九十四年一月七日刑法修正施行後，就其所定數額
      提高為三十倍。但七十二年六月二十六日至九十四年一月
      七日新增或修正之條文，就其所定數額提高為三倍。」及
      刑法第三十三條第五款就罰金之規定自「一元以上」修正
      為：「新臺幣一千元以上，以百元計算之」等規定，是依
      修正後之法律，刑法第三百三十九條第一項詐欺取財罪所
      得科處之罰金刑最高為新臺幣三萬元、最低為新臺幣一千
      元；然依被告行為時之刑罰法律，即罰金罰鍰提高標準條
      例第一條前段規定之提高倍數十倍及刑法第三十三條第五
      款規定之罰金最低額一元計算，該罪之罰金刑最高為銀元
      一萬元，最低額為銀元一元，若換算為新臺幣，最高額雖
      與新法同為新臺幣三萬元，然最低額僅為新臺幣三元。因
      此，比較上述修正前、後之刑罰法律，自以被告行為時關
      於科處罰金刑之法律較有利於被告。
（四）爰審酌被告不思循正途，獲取財物，竟思以出售帳戶方式
      ，獲取利益，而將其以個人名義所申請取得之郵局帳戶，
      提供他人作為詐欺取財之匯款帳戶使用，助長犯罪之不良
      風氣，幫助犯罪者隱匿真實身分，增加檢警犯罪偵查之困
      難性，間接造成更多人之遭受損害，其行誠屬可議，惟因
      被告犯罪後業經坦認犯行，犯後態度良好，又被告本身並
      未實際參與詐欺取財之犯行，可責難性較為輕微，考量被
      害人乙○○受騙金額達四十五萬多元及被告獲取之利益僅
      二千元，而被告目前並無能力與被害人乙○○達成和解，
      賠償損失，參酌公訴人建議求處有期徒刑五月等一切情狀
      ，量處如主文所示之刑，並諭知易科罰金之折算標準，以
      示懲儆。
（五）末按行為後法律有變更者，適用行為時之法律；但行為後
      之法律有利於行為人者，適用最有利於行為人之法律，刑
      法第二條第一項定有明文。查：被告行為後，於九十四年
      二月二日修正公布之刑法，自九十五年七月一日施行，修
      正前之刑法第四十一條第一項前段規定：「犯最重本刑為
      五年以下有期徒刑以下之刑之罪，而受六個月以下有期徒
      刑或拘役之宣告，因身體、教育、職業、家庭之關係或其
      他正當事由，執行顯有困難者，得以一元以上三元以下折
      算一日，易科罰金。」，依修正前之罰金罰鍰提高標準條
      例第二條前段〈現已刪除〉規定，就其原定數額提高為一
      百倍折算一日，則本件被告行為時之易科罰金折算標準，
      應以銀元三百元折算一日，經折算為新臺幣後，應係以新
      臺幣九百元折算為一日；惟九十五年七月一日生效施行之
      現行刑法第四十一條第一項前段則規定：「犯最重本刑為
      五年以下有期徒刑以下之刑之罪，而受六個月以下有期徒
      刑或拘役之宣告者，得以新臺幣一千元、二千元或三千元
      折算一日，易科罰金。」，比較修正前後之易科罰金折算
      標準，係以九十五年七月一日修正施行前之規定，較有利
      於受刑人，依刑法第二條第一項前段之規定，自應適用行
      為時即修正前刑法第四十一條第一項前段之規定，定其易
      科罰金之折算標準。
據上論斷，應依刑事訴訟法第二百七十三條之一第一項、第二百
九十九條第一項前段，刑法第二條第一項前段、第三百三十九條
第一項、修正前刑法第三十條第一項前段、第二項、第四十一條
第一項前段，罰金罰鍰提高標準條例第一條前段、修正前罰金罰
鍰提高標準條例第二條，現行法規所定貨幣單位折算新臺幣條例
第二條，判決如主文。
中    華    民    國    95    年    8     月    4     日
                  刑事第五庭    法  官  巫淑芳
上正本證明與原本無異。
如不服本判決，應於送達後十日內向本院提出上訴狀（須附繕
本），上訴於臺灣高等法院臺中分院。
                                書記官  王麗麗
中    華    民    國    95    年    8     月    4     日
附錄論罪科刑法條：
中華民國刑法第339條：
意圖為自己或第三人不法之所有，以詐術使人將本人或第三人之
物交付者，處五年以下有期徒刑、拘役或科或併科一千元以下罰
金。
以前項方法得財產上不法之利益或使第三人得之者，亦同。
前二項之未遂犯罰之。


司法院資訊處製作；財團法人民間司法改革基金會備份。
